【裁判字號】    99,台上,6954
【裁判日期】    991110
【裁判案由】    妨害性自主
【裁判全文】
最高法院刑事判決            九十九年度台上字第六九五四號
上  訴  人  台灣高等法院檢察署檢察官
被      告  黃ＯＯ
            張ＯＯ 
共      同
選任辯護人  廖信憲律師
上列上訴人因被告等妨害性自主案件，不服台灣高等法院中華民
國九十九年三月十六日第二審更審判決（九十八年度重上更(三)字
第一五三號，起訴案號：台灣新竹地方法院檢察署九十年度偵字
第一０一號），提起上訴，本院判決如下：
    主  文
原判決撤銷，發回台灣高等法院。
    理  由
本件原判決以公訴意旨略稱：被告黃ＯＯ與張ＯＯ為夫妻，二人
自民國八十九年二月一日起僱用來自印尼之外籍勞工Ａ女（真實
姓名及年籍詳卷）。詎黃ＯＯ竟基於強制性交之概括犯意，自八
十九年六月某日起，在其位於新竹市○○路○段三八一之一號四
樓住處，趁深夜Ａ女在廚房陽台睡覺之際，不顧Ａ女之反抗，強
制性交Ａ女多次得逞。若遇反抗，則出手毆打Ａ女，並恐嚇稱：
「如不乖乖聽話，就不幫你寄錢給你印尼生病的媽媽，你媽媽就
會死掉，還要把你從四樓陽台推下去」等語，致Ａ女心生畏懼而
不能抗拒；嗣張ＯＯ得知上情，竟亦基於相同之概括犯意，夥同
黃ＯＯ以上開言語恐嚇Ａ女，並在房間內協助壓制Ａ女之雙手，
以利黃ＯＯ進行性侵害，張ＯＯ則在旁觀看。因認黃ＯＯ涉犯刑
法第二百二十一條第一項、第二百二十二條第一項第一款罪嫌，
張文惠涉犯刑法第二百二十二條第一項第一款罪嫌云云。惟經審
理結果，認不能證明其二人犯罪，乃撤銷第一審依修正前刑法連
續犯之規定，論處黃ＯＯ、張ＯＯ以連續二人以上共同對於女子
以強暴、脅迫而為性交罪刑，並諭知黃ＯＯ應於刑前強制治療處
分之判決，改判諭知被告等二人無罪。固非無見。
惟查：（一）客觀上為法院認定犯罪事實及適用法律基礎之證據
，雖已調查而其內容尚未明瞭者，即與未經調查無異，如遽行判
決，仍屬應於審判期日調查之證據未予調查之違法。本件檢察官
起訴被告黃ＯＯ與張ＯＯ涉有上開罪嫌，係以告訴人Ａ女之指訴
、卷附之行政院衛生署新竹醫院所出具受理疑似性侵害事件驗傷
診斷書及ＯＯ人才仲介有限公司（下稱：ＯＯ公司）僱主及監護
工、幫傭服務事項表（下稱：服務事項表），為其所憑之主要論
據。而Ａ女係印尼人，西元一九七四年出生，二０００年一月三
十一日入境，案發後已於二００三年一月二十三日出境，有中華
民國外僑居留證、入出國日期證明書在卷可稽（見偵查卷第十二
、十三頁，原審更(二)卷第四十九頁）。又前揭驗傷診斷書上記載
：Ａ女陰部「九點鐘及六點鐘方向各有一公分長之陳舊性處女膜
裂傷」等旨（見偵查卷第六十六頁），Ａ女並自陳：其父將她賣
給一位「叔叔」，她在印尼與那位「叔叔」有發生過性行為，那
位「叔叔」想娶她，她想賺錢，暫時不打算結婚（同上卷第三十
三、一０七頁）；證人即ＯＯ公司經理曾ＯＯ亦證稱：Ａ女有向
輔導員表示伊在印尼曾和那位「叔叔」發生性行為等語（同上卷
第八十七頁）。如果二人所言不虛，則Ａ女於民國八十九年（即
西元二０００年）一月三十一日入境時，即有可能因其在印尼曾
發生性行為，致處女膜出現陳舊性裂傷。是前揭驗傷診斷書上記
載Ａ女陰部有陳舊性處女膜裂傷（診斷書上註明驗傷時間為八十
九年十二月六日十六時六分），究係八十九年一月三十一日入境
之前即已存在之陳舊傷痕，抑為入境之後，近期內遭黃ＯＯ連續
性侵害所造成，攸關Ａ女指訴之憑信性及被告等二人是否成立妨
害性自主罪之判斷，為本件認定犯罪事實及適用法律基礎證據之
一，自有確實查明之必要，本院前次判決發回意旨已予指明（九
十八年度台上字第四九二一號判決第二、三頁）。且該項證據，
非但於公平正義之維護有重大關係，為發見真實所必要，客觀上
亦非不能調查或難以調查，原審既未去函向行政院衛生署新竹醫
院查證（第一審法院所調閱者，係Ａ女於八十九年十一月三十日
就診時之病歷資料，見第一審卷第九十六、一０八至一一二頁）
，亦未傳訊負責檢驗之該院婦產科主任蘇ＯＯ醫師，確實查明Ａ
女陰部之陳舊性處女膜裂傷，究為其入境前即已存在之陳舊傷痕
？抑為入境後近期內所形成之創傷？抑在臨床上無法判斷以上二
者究竟何者為是？若係臨床無法判斷，其原因又是為何？以為判
斷之依據，遽行判決，致事實仍欠明瞭，本院無從為適用法律當
否之判斷，併有應調查之證據未予調查及判決理由不備之違誤。
（二）原判決另以：Ａ女與該位「叔叔」往來之書信，僅提到媽
媽要Ａ女匯錢至「叔叔」帳戶，並未言及Ａ女媽媽生病急需金錢
之情，其他Ａ女與家人之家書中，亦僅提及爸爸發生高血壓，仍
未言及媽媽生病需要匯錢之事。因認Ａ女指訴被告等二人對其為
上開恐嚇言詞，與實情不合（見原判決第六、七頁）。惟卷附之
國友公司八十九年三月九日服務事項表「處理情形」欄記載：「
了解其母生病，需來台賺錢」；八十九年五月八日服務事項表記
載：「先生休息她也跟（著）休息就沒有錢，她媽媽生病沒有錢
借回去」各等語（見第一審卷第一四０、一四六頁）。另由八十
九年六月一日、六月十二日、八月七日服務事項表所載內容觀之
，Ａ女似一直有匯款回家之需求，及商請仲介公司先代為匯款等
情（同上卷第一四八、一四九、一五五頁），原審法院前審判決
亦認被告等二人有剋扣、抑留Ａ女薪資情事（被告等二人犯傷害
、強制罪部分，業經原審法院九十六年度上更(一)字第四二九號判
決論處罪刑確定）。上開卷存資料，原審均未加以調查斟酌，遽
認Ａ女之指訴不實，於法亦有未洽。檢察官上訴意旨執以指摘，
尚非全無理由。應認原判決仍有撤銷發回之原因。
據上論結，應依刑事訴訟法第三百九十七條、第四百零一條，判
決如主文。
中    華    民    國  九十九  年   十一   月    十    日
                      最高法院刑事第三庭
                          審判長法官  林  增  福  
                                法官  張  清  埤  
                                法官  陳  世  雄  
                                法官  何  菁  莪  
                                法官  周  煙  平  
本件正本證明與原本無異
                                      書  記  官  
中    華    民    國  九十九  年   十一   月   十二   日
                                                       s

司法院資訊處製作；財團法人民間司法改革基金會備份。
